臺灣新竹地方法院民事裁定  
110年度消債更字第24號
聲  請  人  
即債務人    許沁伊  

代  理  人  陳俊成律師
相  對  人  
即債權人    和潤企業股份有限公司

法定代理人  田天明  
相  對  人  
即債權人    良京實業股份有限公司

法定代理人  平川秀一郎



上列當事人因消費者債務清理條例聲請更生事件，本院裁定如下
：
　　主  文
債務人乙○○自中華民國一一○年六月二日下午四時起開始更生程
序。
命司法事務官進行本件更生程序。
　　理　由
一、按債務人不能清償債務或有不能清償之虞者，得依本條例所
    定更生或清算程序，清理其債務；債務人無擔保或無優先權
    之本金及利息債務總額未逾新臺幣（下同）1,200萬元者，
    於法院裁定開始清算程序或宣告破產前，得向法院聲請更生
    ；債務人對於金融機構負債務者，在聲請更生或清算前，應
    向最大債權金融機構請求協商債務清償方案，或向其住、居
    所地之法院或鄉、鎮、市、區調解委員會聲請債務清理之調
    解，消費者債務清理條例（下稱消債條例）第3條、第42條
    第1項、第151條第1項分別定有明文。此係採前置協商主義
    ，是債務人於協商程序中，自應本於個人實際財產及收支狀
    況，依最大誠信原則，商討解決方案。如終究不能成立協商
    ，於聲請更生或清算時，法院審酌上開條文所謂「不能清償
    或有不能清償之虞」，允宜綜衡債務人全部收支、信用及財
    產狀況，評估是否因負擔債務，而不能維持人性尊嚴之最基
    本生活條件，所陳報之各項支出，是否確屬必要性之支出，
    如曾有協商方案，其條件是否已無法兼顧個人生活之基本需
    求等情，為其判斷之準據。又法院開始更生程序之裁定，應
    載明其年、月、日、時，並即時發生效力。法院開始更生或
    清算程序後，得命司法事務官進行更生或清算程序，必要時
    得選任律師、會計師或其他適當之自然人或法人1人為監督
    人或管理人，復為同條例第45條第1項、第16條第1項所明定
    。又資產管理公司並非消債條例第151條第1項所定金融機構
    （辦理消費者債務清理事件應行注意事項第42點第1款參照
    ），債務人因債務清理而聲請調解時，如債權人均非金融機
    構，僅屬任意調解，尚非該項所定強制前置調解。此有第2
    屆司法事務官消債問題研討第4號司法院民事廳消債條例法
    律問題研審小組意見、101年第2期民事業務研究會（消費者
    債務清理專題）第5號司法院民事廳消債條例法律問題研審
    小組意見可資參照。
二、本件聲請意旨略以：
　　聲請人因有不能清償債務之情事，而積欠和潤企業股份有限
    公司、良京實業股份有限公司債務總額共計996,000元，聲
    請人前於臺北地方法院向債權人聲請調解不成立，為此，爰
    依消債條例請求裁定准許更生等語。
三、經查：
㈠、聲請人主張其無金融機構債權人，積欠積欠和潤企業股份有
    限公司、良京實業股份有限公司債務總額共計996,000元。
　　至和潤企業股份有限公司稱聲請人係擔任其配偶甲○○之連帶
    保證人(本院卷第175頁)，是以汽車貸款之擔保物非聲請人
    名下財產，此應列為無擔保債務，附此敘明。按消債條例第
    151條第1項規定之金融機構，依辦理消費者債務清理事件應
    行注意事項第42點之規定，包括銀行、信用合作社、農會信
    用部、漁會信用部、票券金融公司、信用卡業務機構及郵政
    儲金匯業局在內之銀行業；包括證券商、證券投資信託事業
    、證券投資顧問事業、證券金融事業、期貨商、槓桿交易商
    、期貨信託事業、期貨經理事業及期貨顧問事業在內之證券
    商及期貨業；包括保險公司及保險合作社在內之保險業；信
    託業等機構及其他經主管機關核定之機構，並未列有資產管
    理公司在內。如債權人均非金融機構，僅屬任意調解，尚非
    強制前置調解事件（司法院101年第2期民事業務研究會消費
    者債務清理專題第5號審查意見參照）。是以，本件聲請人
    所為本件更生聲請可否准許，即應綜衡聲請人之全部收支、
    信用、財產及勞力（技術）、年齡等狀況，審究其現況是否
    有不能清償債務或有不能清償之虞之情事存在。
㈡、關於聲請人之財產收入及支出部分：聲請人名下除94年出廠
    汽車1輛、12筆現存有效團體保險外，別無其他財產，此有
    本院依職權調查聲請人之法務部—高額壽險資訊連結作業表
    及稅務電子閘門財產所得調件明細表等件附卷可憑（本院卷
    第47、53-56頁）；又聲請人陳稱其現擔任直銷公司業務督
    導，每月薪資最低2萬多元，最高5、6萬元，每月領有租屋
    補助4,000元，小孩有領取展望會每學期助學金7,500元等語
    （本院卷第161頁），並據其提出帳戶明細、酬勞金報表在
    卷可佐（本院卷第67-97頁）。觀諸聲請人107年至108年所
    得分別為604,687元、360,560元（本院卷第53、55頁），則
    本院暫以平均每月薪資收入40,219元【計算式：（604,687＋
    360,560）÷24≒40,219元】，作為計算聲請人目前償債能力
    之依據。另聲請人主張其每月生活必要支出為：房租5,000
    元、水費300元、電費600元、瓦斯費600元、電視費650元、
    交通費2,000元、膳食費3,000元、日用品1,000元、保險費8
    50元、婆婆扶養費1,000元、長女扶養費2,600元、次女扶養
    費1,650元、長子扶養費1,650元、教會捐獻1,500元、電話
    費750元、國民年金欠費1,116元、全民健保欠費1,042元，
    總計：25,308元（本院卷第21-23、99頁）。然查，就教會
    捐獻費1,500元部分，顯非日常生活必要支出，且聲請人於
    負擔高額債務之際，更應量力而為捐款事宜，此部分費用亦
    應剔除；就保險費部分，因該項支出非屬消債條例施行細則
    第21條之1第1項所定之必要支出，且依我國現行社會保險制
    度，設有全民健康保險制度，可提供基本之醫療保障，且保
    費負擔費用也較低，此保障應為已足，衡諸聲請人現積欠之
    債務及債權人債權之確保，聲請人該部分支出，非屬維持基
    本生活之必要支出，應予剔除；就聲請人主張婆婆扶養費之
    部分，按受扶養權利者，以不能維持生活而無謀生能力者為
    限，又扶養程度，應依受扶養權利者之需要，與負扶養義務
    者之經濟能力及身分定之，民法第1117條第1項、第1119條
    分別定有明文。聲請人稱：聲請人配偶是砂石車司機，每個
    月6萬多元。婆婆有3個小孩，都已經成年，都有在工作，婆
    婆每月領有3,500元之老人年金等語（本院卷第162頁），是
    聲請人配偶每月收入6萬餘元，聲請人業已因無力負擔自身
    債務而向本院尋求更生程序以重建生活，難認每月有扶養費
    支出之必要，聲請人將其婆婆列為受扶養人，尚難採信，應
    予剔除；又聲請人主張子女扶養費部分，聲請人陳稱有3個
    小孩，2個白天在打工，每個人每月約1萬多元，1個大學大
    二沒有打工等語（本院卷第161-162頁）。聲請人之長女為9
    0年次（本院卷第41頁），現已成年，故不得將長女扶養費
    列為其每月生活必要支出。就次女及長子扶養費，縱其有打
    工收入仍有受扶養之必要，以行政院衛生福利部110年度每
    人每月必要生活費用15,946元，扣除每月約10,000元之打工
    收入及每學期7,500元之補助，可知聲請人每月約須支出2名
    未成年子女扶養費各4,696元【計算式：15,946－（10,000＋7
    ,500÷6）＝4,696】，又聲請人應與其配偶共同負擔未成年子
    女之扶養費用，是聲請人每月應負擔之扶養費用各為2,348
    元，而聲請人主張其次女及長子之扶養費各1,650元，應屬
    合理，予以列計。至聲請人其餘生活支出部分，雖未提出全
    部憑證以資證明，然尚與一般生活水準所應支出之金額相當
    ，且並未逾行政院衛生福利部110年度每人每月必要生活費
    用，包含扶養負擔2名未成年子女之一半標準（110年度每月
    最低生活費一覽表，本院卷第171頁），則本件聲請人主張
    每月生活必要支出即為房租5,000元、水費300元、電費600
    元、瓦斯費600元、電視費650元、交通費2,000元、膳食費3
    ,000元、日用品1,000元、次女扶養費1,650元、長子扶養費
    1,650元、電話費750元、國民年金欠費1,116元、全民健保
    欠費1,042元，總計19,358元範圍內為合理。
㈢、從而，本院審酌聲請人每月收入40,219元，扣除每月必要生
    活支出19,358元後，賸餘20,861元可供清償，聲請人為73年
    次，現年36歲，距法定強制退休年齡65歲，尚約有29年餘之
    職業生涯可期，參酌其工作經驗及能力，應能獲取相當薪資
    收入而逐期償還所欠債務。和潤企業股份有限公司具狀陳報
    其可提供優惠還款方案予聲請人分期攤還，公司內部將申請
    減免並停息，債權金額以200,000元為基準，不計息，分40
    期攤還，每期還款5,000元(本院卷第133、135頁)。良京實
    業股份有限公司具狀陳報至110年3月18日止債權額554,450
    元，不同意債務人聲請更生，請轉告債務人致電債權人詳談
    （本院卷第137-149頁)，嗣聲請人代理人表示：良京實業股
    份有限公司要求先一次支付頭期款約28萬元，聲請人無法負
    擔，有公務電話記錄可佐（本院卷第173頁)，遑論聲請人現
    積欠之債務，其利息部分等仍持續增加中，堪認聲請人客觀
    上經濟狀況已有不能清償債務之情形，而有藉助更生制度調
    整其與債權人間之權利義務關係以重建其經濟生活之必要。
四、綜上所述，聲請人係一般消費者，其已達不能清償債務之程
    度，其中無擔保或無優先權之債務未逾12,000,000元，且未
    經法院裁定開始清算程序或宣告破產；又查無消債條例第6
    條第3項、第8條或第46條各款所定駁回更生聲請之事由存在
    ，則聲請人聲請更生，即應屬有據。本件聲請人聲請更生既
    經准許，併依上開規定命司法事務官進行本件更生程序，爰
    裁定如主文。至聲請人於更生程序開始後，應提出足以為債
    權人會議可決或經法院認為公允之更生方案以供採擇，而司
    法事務官於進行本件更生程序、協助債務人提出更生方案時
    ，亦應依債務人之薪資變化、社會常情及現實環境衡量債務
    人之償債能力，並酌留其生活上應變所需費用，進而協助債
    務人擬定允當之更生方案，始符消債條例重建債務人經濟生
    活之立法目的，附此敘明。
中　　華　　民　　國　　110 　年　　6 　　月　　2 　　日
　　　　　　　　　民事第二庭    法　官　林麗玉
以上正本係照原本作成。
本件不得抗告。
中　　華　　民　　國　　110 　年　　6 　　月　　2 　　日
　　　　　　　　　　　　　　　　書記官　郭春慧